【裁判字號】    98,訴,200
【裁判日期】    980410
【裁判案由】    強盜等
【裁判全文】
臺灣高雄地方法院刑事判決               98年度訴字第200號
公  訴  人  臺灣高雄地方法院檢察署檢察官
被      告  丙○○
                    現於臺灣高雄戒治所
指定辯護人  本院公設辯護人陳信凱
上列被告因強盜等案件，經檢察官提起公訴（97年度偵字第3025
9 號），本院判決如下：
    主  文
丙○○犯竊盜罪，處有期徒刑肆月；又犯攜帶兇器強盜罪，處有
期徒刑柒年陸月，未扣案折疊刀壹把，沒收之。應執行有期徒刑
柒年捌月，未扣案折疊刀壹把，沒收之。
    事  實
一、丙○○意圖為自己不法之所有，分別：(一)基於竊盜之犯意，
    於民國96年11月20日下午3 時許，進入蘇清六所開設，位於
    臺南縣仁德鄉○○路○段323 號之「福記菸酒商行」內，趁
    店員甲○○不注意時，徒手竊取擺設於店內價值新臺幣（下
    同）5,400 元之七星牌香菸9 條，得手後供己吸食之用；(二)
    基於強盜之犯意，於96年12月21日下午5 時許，騎乘其所竊
    得之633-BZC 號重型機車（另案審理中）至位於臺南縣仁德
    鄉○○村○○路○ 段459 號旁空地之「阿郎檳榔攤」，佯以
    欲出售香菸給檳榔攤而進入檳榔攤內，隨即取出客觀上足以
    危害人之生命身體，依社會通常觀念可供兇器使用之折疊刀
    1 支（未扣案），持刀站立在乙○○面前，近距離喝令店員
    乙○○將錢取出，以此強暴之方式致乙○○無法抗拒，而打
    開該檳榔攤櫃臺下抽屜，將抽屜內現金零錢交給丙○○後，
    丙○○又逼問乙○○，得知錢在儲藏室及櫃臺下4 層式煙盒
    內後，復令乙○○進入儲藏室將零錢盒取出，並自行打開煙
    盒翻找，共計取走7,465 元，得手後隨即騎乘上開機車離去
    。嗣經警調閱監視錄影畫面循線偵辦後始查悉上情。
二、案經臺南縣政府警察局歸仁分局報告臺灣臺南地方法院檢察
    署檢察官呈請臺灣高等法院檢察署檢察長令轉臺灣高雄地方
    法院檢察署檢察官偵查起訴。
    理  由
壹、程序部分（證據能力之審查）：
一、按被告以外之人於審判外之言詞或書面陳述，除法律有規定
    者外，不得作為證據；又被告以外之人於檢察事務官、司法
    警察官或司法警察調查中所為之陳述，與審判中不符時，其
    先前之陳述具有較可信之特別情況，且為證明犯罪事實存否
    所必要者，得為證據，刑事訴訟法第159 條第1 項、第159
    條之2 分別定有明文。經查，證人即被害人乙○○於警詢時
    之供述，具有被告以外之人審判外陳述之性質，屬傳聞證據
    ，經本院依法提示予以調查，被告對此表示無證據能力（見
    本院審訴卷第19頁），且經核與證人乙○○在審判中之證述
    內容大致相符，並不符合刑事訴訟法第159 條之2 之例外有
    證據能力之情形，是依上開刑事訴訟法第159 條第1 項規定
    ，自不得作為本件之證據使用。
二、次按被告以外之人於審判外之陳述，雖不符刑事訴訟法第15
    9 條之1 至第159 條之4 之規定，而經當事人於審判程序同
    意作為證據，法院審酌該言詞陳述或書面陳述作成時之情況
    ，認為適當者，亦得為證據；當事人、代理人或辯護人於法
    院調查證據時，知有第159 第1 項不得為證據之情形，而未
    於言詞辯論終結前聲明異議者，視為有前項之同意，刑事訴
    訟法第159 條之5 定有明文。本件除上開不具證據能力之傳
    聞證據外，其餘所援引之以下各項證據（詳後述），固有部
    分屬傳聞證據，然公訴人、被告、辯護人於本院調查證據時
    ，均知有前開第159 第1 項不得為證據之情形，且於言詞辯
    論終結前，均未聲明異議（見本院審訴卷第19頁），本院審
    酌該等證據作成時之狀況，並無違法取證之情事，且無不宜
    作為證據之情形，依前開說明，爰認均有證據能力，合先敘
    明。
貳、實體部分：
一、本院的判斷：
  (一)犯罪事實(一)被訴竊盜犯行部分：
    此部分之事實，業據被告丙○○於警詢、檢察官訊問及本院
    審理時均坦承不諱，核與證人即被害人甲○○於警詢時證述
    遭竊取七星牌香菸之情節大致相符（見警卷第8 至10頁），
    並有福記菸酒商行錄影監視畫面翻拍畫面16張、證人甲○○
    指認被告相片2 紙、證人甲○○指認被告口卡片1 紙附卷可
    稽（見警卷第15、16、20、22頁）。是被告此部分之自白已
    有相當之證據資料予以補強，且核與事實相符，應堪採認。
  (二)犯罪事實(二)被訴攜帶兇器強盜犯行部分：
    訊據被告丙○○固不否認於犯罪事實(二)所示之時、地向被害
    人乙○○強盜財物7,465 元等事實，惟矢口否認有何攜帶兇
    器強盜犯行，辯稱：我沒有拿水果刀，是有背1 個包包，我
    手放在包包內假裝有兇器要嚇她云云。經查，上開犯罪事實
    ，業據證人即被害人乙○○於本院審理時證稱：96年12月21
    日下午5 時許，被告有到臺南縣仁德鄉○○村○○路459 號
    旁的空地上的「阿郎檳榔攤」行搶，被告將機車停在外面，
    應該是有戴安全帽進來，揹著黑色包包，被告先說話，但是
    說什麼我忘記了，後來從包包裡面拿1 支短短的、折疊式、
    已經打開的小刀出來，被告說叫我將錢拿出來，我進來拿零
    錢出來給被告，被告說不只這些，全部拿出來，我拿出放在
    零錢盒裡面的10元、50元的零錢給被告，但我忘記多少錢了
    ，後來就是將全部的鈔票拿給被告，當時，被告是站在我的
    旁邊約是伸手就可以碰到我的距離，將刀拿在他的胸前，叫
    我拿錢出來，是我去翻櫃台裡面的錢，被告沒有去翻錢，被
    告只是拿刀叫我去拿錢，總共約是7,465 元，被告拿到錢之
    後就走了，當時我已經嚇到沒有辦法喊救命，我會害怕，視
    線滿亮的，被告所拿折疊刀刀刃是鐵的，從我站著的角度確
    實可以看到被告拿著刀子，鈔票是我跟被告說，被告自己去
    拿的，放在煙的中間等語（見本院卷第31至34頁），證人乙○○就被告強盜之過程、被強盜金額等關於本案重要情節均
    能清楚描述，核與被告自承之強盜過程相符，顯見證人乙○○上開證述應非虛假，而無任何誣陷被告之處，是其關於被
    告於強盜時持折疊刀1 把之證述，亦應非虛構，且稽其能清
    楚描述出該把折疊刀之樣式，長度約13公分（見本院卷第31
    頁），刀刃是鐵製材質，及被告持刀站立之位置等情，苟非
    親眼目睹，應無從任意虛構該事實，再參以證人乙○○與被
    告素無怨隙，應無誣陷被告之必要，益徵證人乙○○上開證
    述內容應為真實。至被告雖辯稱係以手放在包包內假裝有兇
    器要嚇她云云，然若非被告確實持有折疊刀，在一般情形下
    ，被害人乙○○豈會僅受被告斥喝即依被告之要求交出財物
    ？亦足認被告當時確實持有折疊刀，被告上開辯詞，洵無足
    採。據上所述，被告於強盜之時確實有攜帶折疊刀1 把無疑
    。此外，另有阿郎檳榔攤監視畫面翻拍畫面4 張、證人乙○○指認被告強盜時騎乘機車之相片1 紙證人乙○○指認被告
    相片1 紙、證人乙○○指認被告1 紙口卡片在卷可稽（見警
    卷第17至19、21、23頁），此部分之事實應勘認定。
  (三)從而，本案事證明確，被告犯行堪予認定，應依法論科。
二、按刑法第321 條第1 項第3 款所謂之兇器，其種類並無限制
    ，凡客觀上足對人之生命、身體、安全構成威脅，具有危險
    性之兇器均屬之（最高法院79年台上字第5253號著有判例可
    資參照）。本件被告丙○○強盜時所持折疊刀1 把，雖未扣
    案，然該折疊刀展開後長約13公分，刀刃為金屬製成，質地
    堅硬，且刀刃鋒利，客觀上顯然均足以對人之生命、身體、
    安全構成威脅，具有危險性，依社會通常觀念可供兇器使用
    ，俱屬兇器無訛。核被告所為，係犯刑法第320 條第1 項之
    竊盜罪及同法第330 條第1 項之攜帶兇器強盜罪。被告所犯
    上開2 罪間，犯意各別，罪名互殊，應分論併罰。爰審酌被
    告正值壯年，不思以正當手段賺取財物，為圖私利，任意竊
    取及強盜他人財物，其行為除造成被害人甲○○、乙○○受
    到損害外，並影響社會治安，且所得贓物迄未返還被害人，
    而所持折疊刀1 把殺傷力極強，在客觀上極易造成被害人受
    傷，衡量被告犯罪之動機、目的、手段、所生之損害，及其
    事後坦承大部分犯行，惟矢口否認持有折疊刀，犯後態度尚
    佳等一切情狀，分別量處如主文所示之刑，並定其應執行之
    刑。未扣案折疊刀1 把，係被告所有供其強盜財物所用之物
    ，爰依刑法第38條第1 項第2 款宣告沒收，併此敘明。
據上論斷，應依刑事訴訟法第299 條第1 項前段，刑法第320 條
第1 項、第330 條第1 項、第38條第1 項第2 款、第51條第5 款
，判決如主文。
本案經檢察官丁○○到庭執行職務。
中    華    民    國    98    年    4     月    10    日
                      刑事第五庭審判長法  官 廖建瑜
                                      法  官 林裕凱
                                      法  官 陳盈吉
以上正本證明與原本無異。
如不服本判決，應於判決送達後10日內，向本院提出上訴狀。
中    華    民    國    98    年    4     月    15    日
                                      書記官  陳展榮
附錄本判決論罪科刑法條：
中華民國刑法第320條
（普通竊盜罪、竊佔罪）
意 圖為自己或第三人不法之所有，而竊取他人之動產者，為竊
盜罪，處5 年以下有期徒刑、拘役或5 百元以下罰金。
意圖為自己或第三人不法之利益，而竊佔他人之不動產者，依前
項之規定處斷。
前二項之未遂犯罰之。
中華民國刑法第330條
（加重強盜罪）
犯強盜罪而有第321 條第1 項各款情形之一者，處7 年以上有期
徒刑。
前項之未遂犯罰之。


司法院資訊處製作；財團法人民間司法改革基金會備份。
